【裁判字號】    95,訴,54
【裁判日期】    950306
【裁判案由】    違反毒品危害防制條例
【裁判全文】
臺灣屏東地方法院刑事判決
公  訴  人  臺灣屏東地方法院檢察署檢察官
被      告  乙○○
指定辯護人  本院公設辯護人  甲○○
上列被告因違反毒品危害防制條例案件，經檢察官提起公訴（93
年度毒偵字第4577號、5186號）及追加起訴（94年度蒞字第3701
號），本院判決如下：
     主  文
乙○○連續販賣第二級毒品，累犯，處有期徒刑玖年，新台幣貳
萬伍仟元沒收，如全部或一部不能沒收時，以其財產抵償之。又
連續轉讓第二級毒品，累犯，處有期徒刑壹年陸月。應執行有期
徒刑拾年肆月，新台幣貳萬伍仟元沒收，如全部或一部不能沒收
時，以其財產抵償之。
     事  實
一、乙○○於民國93年間，因偽造文書案件，經臺灣高雄地方法
    院判處有期徒刑5月，於93年4月2日確定，因前已受羈押（
    92年7 月25日遭受羈押，93年2 月18日釋放），羈押日數折
    抵刑期期滿而執行完畢。
二、乙○○於前案執行完畢後5 年內，明知甲基安非他命為毒品
    危害防制條例第2 條第2 項第2 款所列之第二級毒品，不得
    運輸、販賣、持有、施用，竟又基於販賣第二級毒品甲基安
    非他命牟利之概括犯意，自93年7 月下旬起至9 月初間止，
    扣除同年8 月5 日至27日因案在押期間之時間內（此部分事
    實已經檢察官當庭更正），在屏東縣東港鎮○○路18號吳松
    鴻經營之汽車保養廠內及其位於高雄縣林園鄉○○村○○路
    51 巷9弄11號居所外，以1 錢（3.75公克）新台幣（下同）
    5000元之代價出售第二級毒品甲基安非他命予吳松鴻（與辜
    顯宗合資購買，推由吳松鴻出面）共5 次而得利，嗣經警於
    93年8 月4 日23時許，在其高雄縣林園鄉○○村○○路51
    巷9 弄11號居所住處查獲，扣得被告所有如附表第1 、3 、
    4 、5 項所示之物。另經檢察官於通訊監察中發覺，而命警
    於93年9 月9 日14時許，在上開居住處查獲，並扣得如附表
    編號2 所示之甲基安非他命2 包（乙○○另犯施用第一、二
    級毒品罪部分，已經判決確定，現在執行中）。
二、乙○○明知甲基安非他命為毒品危害防制條例第2 條第2項2
    款所列之第二級毒品，不得轉讓，竟另基於轉讓甲基安非他
    命之概括犯意，自93年7 月下旬起至9 月初間，扣除同年8
    月5 日至27日因案在押期間之時間內（此部分事實已經檢察
    官當庭更正），在屏東縣東港鎮○○路18號吳松鴻經營之汽
    車保養廠內，連續無償轉讓第二級毒品甲基安非他命予吳松
    鴻及辜顯宗施用多次。
三、案經高雄市政府警察局新興分局、三民第二分局報告台灣屏
    東地方法院檢察署檢察官偵查起訴及追加起訴。
     理  由
一、訊據被告乙○○固承認有於上開時地多次轉讓甲基安非他命
    給吳松鴻及辜顯宗之犯行，惟否認有販賣甲基安非他命之行
    為，辯稱其均係無償提供甲基安非他命給吳松鴻、辜顯宗，
    未曾取得對價等語。經查:
（一）被告上開轉讓及販賣甲基安非他命之事實，已經證人吳松
      鴻先於偵查中結證稱: 「我和辜顯宗加起來共買5000元，
      買了將近1 錢的安非他命，乙○○都賣1 錢5000元」（93
      年度偵字第4577號卷第66頁）、「我向他（乙○○）買安
      非他命半錢，3000元，是他送來我保養廠的，我大部分都
      是買半錢，大約向他買5 、6 次，大概買一個多月」等語
      （93年度偵字第4577號卷第78頁），及於本院審理中結證
      稱: 「（你向乙○○購買毒品之次數?）至 少5 次」、「
      （你購買安非他命之價錢、重量?）至 少買1000元至3000
      元，以3000元比較多，重量都是1 錢，沒有買過半錢」、
      「我指的購買1 錢是指我與辜顯宗合買的，我自己出資的
      部分是半錢」、「乙○○有時候也會到我的保養廠與我一
      起施用毒品，大部分是乙○○請我，我請他的機會比較少
      ，乙○○請我的數量都是僅限於當次而已」、「如果我沒
      有錢的話，乙○○就會送1 次的量給我施用」等語（本院
      95年1 月11日審判筆錄），分別證述被告前開轉讓及販賣
      甲基安非他命之行為無誤，並無將轉讓及販賣誤判之可能
      ，而證人吳松鴻與被告素無怨隙（雖被告陳稱其與證人吳
      松鴻曾因其朋友投資吳松鴻之保養廠事宜，與吳松鴻有不
      愉快，但亦稱此事係發生後，其仍繼續提供毒品給吳松鴻
      施用，可見該投資糾紛並不影響其與證人吳松鴻之交情）
      ，並曾相互轉讓甲基安非他命共同吸食，可見交情非淺，
      其二人於被告販賣及轉讓毒品後，並未發生衝突，而誣陷
      被告並無法使證人吳松鴻獲得任何利益，衡情證人吳松鴻
      自無平白故陷被告於重罪之必要，其證詞應可採信。
（二）證人辜顯宗先於偵查證稱: 「（有無向乙○○買毒品?）
      沒有，是吳松鴻向他買的，93年7 月底時間我記得很清楚
      」等語（上開偵查卷第72頁），再於本院審理中結證稱曾
      與吳松鴻合資購買毒品約10次，均由吳松鴻出面購買，曾
      在93年7 月間在吳松鴻經營之保養廠見到被告與吳松鴻在
      該處一同施用甲基安非他命，有時由被告提供，有時由吳
      松鴻提供，其並加入與其二人一同吸毒等語（本院95年1
      月11日審判筆錄），核與證人吳松鴻證稱曾與證人辜顯宗
      合資購買毒品，向被告購買毒品後，約在其經營之保養廠
      交付毒品，並曾受被告轉讓毒品而一起在保養廠內施用毒
      品甲基安非他命等語相符，其稱與證人吳松鴻合資向被告
      購買甲基安非他命之證詞，並足為證人吳松鴻上開證詞之
      佐。至證人辜顯宗所證其與吳松鴻共同向被告購買毒品之
      次數，既與其先前之證述有違，復與證人吳松鴻所證述不
      符，且非證人辜顯宗親自與被告交易，故關於被告販賣毒
      品給證人吳松鴻之次數，仍應以證人吳松鴻所述為據。
（三）被告分別於93年7 月28日及同年9 月7 日以0000000000號
      行動電話與證人吳松鴻之0000000000號行動電話有下列通
      聯:
      1、93年7 月28日2 時53分，被告傳送簡訊向證人吳松鴻
         表示: 「我是阿輝，你不是要拿半錢嗎? 是現在送過
         去還是什麼時候」，以詢問證人吳松鴻是否有購買毒
         品甲基安非他命之意。
      2 、93年9 月7 日18時20分，傳送簡訊向證人吳松鴻表示
      : 「男生（指甲基安非他命）半個（指半錢）三仟，一個
      （指1 錢）五仟五佰元，女生蠻不錯的，如果有需要的話
      ，麻煩來電給我」，以詢問證人吳松鴻是否有購買毒品之
      意。
      此有本院卷附由檢察官當庭提出之通信監察書及警卷所附
      監聽譯文在卷可稽（高雄市政府警察局三民第二分局
      00000000號警卷第17、18頁），證人吳松鴻則於本院審理
      中（95年1 月11日）證明被告確有上開簡訊傳送，而該簡
      訊中之「男生」是指甲基安非他命之意、「半個」是指半
      錢之意。而被告亦當庭（95年1 月25日）供承上開行動電
      話門號為其所使用，並有傳送上述簡訊給證人吳松鴻，可
      見被告確有向證人吳松鴻兜售甲基安非他命之行為，並足
      見證人吳松鴻所證稱向被告購買甲基安非他命多次等語非
      虛。而被告雖辯稱其係要為吳松鴻服務，代其向上游購買
      毒品，因為吳松鴻向其稱沒有購買毒品之管道等語，可見
      被告已自承曾交付甲基安非他命給證人吳松鴻，並收受該
      毒品每錢5000元之對價，且被告此項辯解已與其前稱因與
      證人吳松鴻有嫌隙，故證人吳松鴻誣指其販賣甲基安非他
      命等語矛盾；再被告既辯稱係基於與證人吳松鴻之朋友關
      係，代證人吳松鴻向上游毒販購買甲基安非他命以施用，
      並無賺取利益之意，則被告既依其所述，可以購得每錢
      3000元至4000元之甲基安非他命，大可將此價格告訴證人
      吳松鴻，並以此價格代證人吳松鴻購買之，自不可能向吳
      松鴻表示一錢要價5000元，可見其所稱係代證人吳松鴻購
      買甲基安非他命等語不實，其顯係基於自己出售之意思，
      販賣甲基安非他命給證人吳松鴻。
（四）又被告當庭供稱其係以每錢3000至4000元之代價購入甲基
      安非他命（95年1 月11日審判筆錄），或稱係以每半兩（
      即5 錢）15000 元之代價購入甲基安非他命（本院95年1
      月25日審判筆錄）（換算其成本為每錢3000元），被告卻
      要以每半錢3000元或每錢5000元之代價售予吳松鴻，其營
      利之意圖昭然若揭。
（五）對於扣案之電子磅秤，被告已供承係於購買毒品時秤重所
      用，且依證人吳松鴻上開證述，被告係每次出售1 錢（
      3.75公克）之甲基安非他命給伊，則被告既非約略地以「
      一小包」或、「大約足供數次施用之分量」等方式出售毒
      品，而係明確地以1 錢之重量出售，其顯然必須有精準之
      秤重裝備才能做到，故扣案之電子磅秤既足以供被告為此
      用途，可見證人吳松鴻上開所言非虛。
（六）扣案之白色結晶11包（如附表編號1 、2 所示）均為甲基
      安非他命，已經法官於被告涉犯施用毒品案件（本院94年
      度訴字第241 號）審理中，送請高雄醫學大學附設中和紀
      念醫院鑑定無誤，有該院0000-000號、0000-000號檢驗報
      告在卷可稽（93年度偵字第4577號卷第84、85頁），亦足
      為被告上開犯行之佐證。
（七）至證人吳松鴻對於被告出售給甲基安非他命予伊之情節，
      關於向被告購買毒品之次數，先於第一次偵訊時稱曾向被
      告買過一次1000元之安非他命，該次與辜顯合買一錢5000
      元之安非他命等語（上開偵查卷第66頁），又於第二次偵
      查中改稱，向被告買過5 、6 次，每次半錢3000元（上開
      偵查卷第78頁）；關於被告販賣毒品之數量，先於第一次
      偵查中稱，被告都賣一錢5000元，不賣散的（上開偵查卷
      第66頁），又於本院審理中稱，一次買半錢，2500元至
      3000元等語（95年1 月11日審判筆錄），前後確有不符情
      形。然查，證人吳松鴻對於被告確曾多次出售甲基安非他
      命予伊、被告交付毒品之時間及地點、每錢甲基安非他命
      之價格等情節，前後所述並未見重大矛盾，且證人吳松鴻
      之證述係混雜「被告向其兜售之數量與價格」、「實際購
      買成交之數量與價格」、「與辜顯宗合購時之總數量、價
      格與其分攤之出資及毒品」、「自己一人向被告購買或與
      辜顯宗合購之數量、價格、次數」等內容，是於訊問或詰
      問之人未深究並予證人吳松鴻辨明之機會，加上證人吳松
      鴻之記憶力及陳述能力不佳，其證述出現上開差異，尚難
      認與常情有違；而且證人吳松鴻前與被告為朋友關係，素
      無怨隙，並曾多次受被告無償提供毒品之惠，衡情若要證
      人馬上如實指述被告之販毒重罪，而無任何隱誨，顯難期
      待，故證人吳松鴻先於偵查中僅證述被告曾出售一次毒品
      ，嗣於本院審理中經檢察官提出被告傳送之上開簡訊後，
      始如實證述，與常情尚無違背；再吸毒之人常因長期施用
      毒品，導致精神狀態與記憶能力遜於常人，此為眾所週知
      之事，故證人對於本案經過之證述略有出入，尚難逕認為
      其所述全然不實，並不得以證人之證詞有上開瑕疵，即認
      其證述全無可採，附此說明。
（八）綜上所述，被告所辯，均無可採，其連續販賣及轉讓第二
      級毒品甲基安非他命之犯行，事證明確，均堪認定。
二、
（一）查甲基安非他命為毒品危害防制條例第2 條第2 項第2 款
      規定之第二級毒品，不得持有、轉讓、販賣。核被告販賣
      甲基安非他命之行為，係犯毒品危害防制條例第4 條第2
      項之販賣第二級毒品罪；其轉讓甲基安非他命之行為，係
      犯同條例第8 條第2 項之轉讓第二級毒品罪。被告持有（
      及意圖販賣而持有）毒品之低度行為，應為販賣及轉讓之
      高度行為所吸收，不另論罪。被告先後多次販賣及轉讓第
      二級毒品之行為，均時間緊接，所犯罪名相同，顯係出於
      概括之犯意為之，均為連續犯，爰各依刑法第56條之規定
      以一罪論，除其所犯販賣第二級毒品罪法定無期徒刑部分
      不得加重外，就其餘有期徒刑及罰金刑部分均加重其刑。
      被告前於93年間，因偽造文書案件，經臺灣高雄地方法院
      判處有期徒刑5 月，於93年4 月2 日確定，因前已受羈押
      （92年7 月25日遭受羈押，93年2 月18日釋放），羈押日
      數折抵刑期期滿而執行完畢，有台灣高等法院被告前案紀
      錄表可稽，於5 年內再犯有期徒刑以上之本案2 罪，均為
      累犯，應依法就法定刑無期徒刑以外之有期徒刑及罰金刑
      遞加重其刑。被告轉讓甲基安非他命給辜顯宗之行為雖未
      經起訴，但被告此部分犯行與已起訴之轉讓第二級毒品罪
      有連續犯之裁判上一罪關係，應為起訴效力所及，本院自
      應併予審判。
（二）至公訴人雖以甲基安非他命亦為主管機關（行政院衛生署
      ）依藥事法第22條規定公告之禁藥（75年7 月11日衛署藥
      字第597627號），依93年4 月21日修正公布，並於同月23
      日施行後該法第83條第1 項之規定，不得轉讓，違者應處
      7 年以下有期徒刑，得併科新台幣500 萬元以下罰金，其
      法定刑顯重於毒品危害防制條例第8 條第2 項之轉讓第二
      級毒品罪（處6 月以上5 年以下有期徒刑，得併科新台幣
      70 萬 元以下罰金），應認藥事法第83條第1 項為毒品危
      害防制條例第8 條第2 項轉讓第二級毒品罪之特別規定。
      但按「因麻醉藥品管理條例第13條之1 第2 項第1 款罰則
      較藥事法第82條之刑罰為重，前者為後者之特別法，依法
      規競合之法理，僅能適用麻醉藥品管理條例第13條之1 第
      2 項第1 款之規定處斷，而排除藥事法第82條之適用，始
      符法理。」、「肅清煙毒條例經修正為毒品危害防制條例
      ，於87年5 月20日公布，新條例第2 條第2 項第2 款將安
      非他命列為第二級毒品加以規範，其販賣之者，於同條例
      第4條 第2 項有罪刑之規定；此在麻醉藥品管理條例 (84
      年1 月13日修正後之第13條之1 第2 項第1 款規定『非法
      販賣化學合成麻醉藥品者，處5 年以上有期徒刑，得併科
      5 萬元以下罰金』)於88 年6 月2 日修正為管制藥品管理
      條例，於其第37條規定『違反第5 條、第9 條規定，或非
      第4條 第2 項之製藥工廠輸入、輸出、製造、販賣第一級
      、第二級管制藥品者，除依毒品危害防制條例處理外，處
      新台幣15萬元以上75萬元以下罰鍰』前，就販賣安非他命
      之罪刑規定，固有法條競合情形，在此之後，則專屬毒品
      危害防制條例規範。此等修正，係就同一類型犯罪之規範
      具有繼續性，僅其法定刑等有所變更，既非廢舊法而立新
      法，自有刑法第2 條第1 項之適用。」最高法院著有88年
      台上字第1842號及89年台上字第3221號判決可資參照，故
      應認為自毒品危害防制條例公布施行後，關於販賣、輸入
      、轉讓甲基安非他命之刑罰規定，為藥事法相關規定之特
      別法；雖上開94年4 月21日修正之藥事法第83條第1 項將
      轉讓禁藥（亦為第二級毒品）甲基安非他命之刑度提高，
      並使其法定刑高於毒品危害防制條例第8 條第2 項之轉讓
      第二級毒品罪，但販賣禁藥罪亦同時規定於同條項，並在
      同次修法時提高原有刑度，惟販賣禁藥罪之刑度修正提高
      後（7 年以下有期徒刑），仍遠低於販賣第二級毒品罪之
      刑度（無期徒刑或7 年以上有期徒刑），可見立法者並無
      以藥事法之規定取代或優先於毒品危害防制條例適用之意
      ，自不得僅因此項修正即認藥事法關於販賣或轉讓禁藥之
      規定反成為毒品危害防制條例之特別法。則毒品危害防制
      條例既為藥事法之特別法，依特別法優於普通法之法理，
      本案被告販賣及轉讓甲基安非他命之行為，均應優先適用
      毒品危害防制條例之上開規定，尚無適用藥事法第83條第
      1 項之餘地，更無割裂地認為藥事法第83條第1 項中，就
      轉讓禁藥部分為毒品危害防制條例相關規定之特別規定，
      而販賣禁藥部分則又以毒品危害防制條例之販賣第二級毒
      品罪為特別規定之理，就公訴人認被告轉讓甲基安非他命
      認為應適用藥事法第83條第1 項規定一節，尚難認為有理
      ，應由本院依法變更起訴法條。
（三）爰審酌被告前已有違反毒品危害防制條例、偽造文書等前
      科，並經刑之執行完畢，有台灣高等法院被告前案紀錄表
      可查，足見其素行不佳、其犯罪之動機、目的、手段、販
      賣毒品次數為5 次，販賣毒品所得為25000 元，轉讓毒品
      之時間約為2 個月，對象為2 人、犯罪期間之93年8 月5
      日至27日間因案被羈押，於停止羈押後仍不知警惕，仍繼
      續為本案之販賣及轉讓毒品犯行，足間其對於監禁並無警
      惕或恐懼之心，短期自由刑顯不足以使其改過自新，量刑
      自不宜從輕、犯罪所生之危害、犯罪後坦承轉讓毒品部分
      之犯行等一切情狀，其檢察官當庭之求刑，各量處如主文
      所示之刑，並定其應執行之刑。
三、扣案如附表所示之物，均已經法院於被告所犯施用毒品案件
    中判決沒收或沒收銷燬確定，有偵查卷附本院94訴字第241
    號判決可憑，並已經台灣屏東地方法院檢察署檢察官於94年
    10 月19 日以該署屏檢瑞安字第21757 號處分命令執行完畢
    ，有該處分命令影本在卷可憑，爰均不併為沒收或沒收銷燬
    之諭知。另被告先後5 次販賣甲基安非他命所得，每次為
    5000 元 ，共計25000 元，已如前述，應依毒品危害防制條
    例第19 條 第1 項之規定沒收，並諭知如全部或一部不能沒
    收時，以其財產抵償之。
據上論斷，應依刑事訴訟法第299 條第1 項前段、第300 條，毒
品危害防制條例第4 條第2 項、第8 條第2 項、第19條第1 項，
刑法第11條、第56條、第47條、第51條第5 款，判決如主文。
本案經檢察官王光傑到庭執行職務。
中    華    民    國    95    年    3     月     6    日
                  刑事第四庭  審判長法  官  莊鎮遠
                                    法  官  王以齊
                                    法  官  劉敏芳
附表:
    ┌──┬────────┬─────────────┐
    │    │                │                          │
    │編號│物            品│    備            註      │
    ├──┼────────┼─────────────┤
    │1   │甲基安非他命9 包│                          │
    │    │                │驗前毛重6.2 公克，驗後毛重│
    │    │                │6.1公克                   │
    ├──┼────────┼─────────────┤
    │2   │甲基安非他命2 包│                          │
    │    │                │驗前毛重2.1 公克，驗後毛重│
    │    │                │2公克                     │
    ├──┼────────┼─────────────┤
    │3   │電子磅秤1 個    │秤甲基安非他命之用        │
    ├──┼────────┼─────────────┤
    │4   │天平磅秤1 個    │秤甲基安非他命之用        │
    ├──┼────────┼─────────────┤
    │5   │空夾鍊袋16包    │分裝甲基安非他命之用      │
    └──┴────────┴─────────────┘
以上正本證明與原本無異。
如不服本判決應於收受本判決後送達後10日內向本院提出上訴書
狀，其未敘述上訴理由者，並得於提起上訴後10日內向本院補提
理由書狀（均須按他造當事人之人數附繕本）「切勿逕送上級法
院」
中    華    民    國    95    年    3     月    6     日
                                    書記官  薛慧茹
附錄論罪科刑法條：
毒品危害防制條例第4條第2項
製造、運輸、販賣第二級毒品者，處無期徒刑或7 年以上有期徒
刑，得併科新臺幣7 百萬元以下罰金。
毒品危害防制條例第8條第2項
轉讓第二級毒品者，處6 月以上5 年以下有期徒刑，得併科新臺
幣70萬元以下罰金。


司法院資訊處製作；財團法人民間司法改革基金會備份。
